【裁判字號】    98,訴,854
【裁判日期】    980729
【裁判案由】    侵權行為損害賠償
【裁判全文】
臺灣高雄地方法院民事判決               98年度訴字第854號
原      告  丙○○
被      告  甲○○
                        樓
            乙○○
                        樓
上列當事人間請求侵權行為損害賠償事件，原告提起附帶民事訴
訟（97年度附民字第355 號），由刑事庭移送前來，本院民國98
年7 月15日言詞辯論終結，判決如下：
    主    文
被告應連帶給付原告新台幣柒拾陸萬捌仟元，及均自民國九十八
年五月十二日起至清償日止，按週年利率百分之五計算之利息。
訴訟費用由被告連帶負擔。
本判決第一項於原告以新台幣貳拾伍萬陸仟元為被告供擔保後，
得假執行。
    事實及理由
甲、程序方面：
一、按訴狀送達後，原告不得將原訴變更或追加他訴。但擴張或
    減縮應受判決事項之聲明者，不在此限。民事訴訟法第255
    條第1 項第3 款定有明文。本件原告起訴時訴之聲明原主張
    ：被告應給付原告新台幣（下同）770,000 元及均自起訴狀
    繕本送達日起至清償日止，按年息百分之五計算之利息；嗣
    於本院民國98年5 月11日準備程序中變更為：被告應連帶給
    付原告768,000 元及均自98年5 月12日起至清償日止，按年
    息百分之五計算之利息。核其性質係減縮應受判決事項之聲
    明，按諸上揭規定，自應予准許之。
二、被告均經合法通知，無正當理由未於言詞辯論期日到場，核
    無民事訴訟法第386 條所列各款情形，爰依原告之聲請，由
    其一造辯論而為判決。
乙、實體方面：
一、原告主張：
（一）緣訴外人王宗貞於民國89年8 月9 日，在高雄市○○區○
      ○路38號28樓，籌備申設資本額為新台幣（下同）1,000
      萬元之「阿肯迪亞數位科技股份有限公司」（下稱阿肯迪
      亞公司），並自任為董事長，為阿肯迪亞公司之實際負責
      人。嗣阿肯迪亞公司成立後，王宗貞即與訴外人林憶慧、
      薛仁泉、呂泓陞、張志偉、李建華、林清發、程樹華、韓
      濟國、陳海冰等9 人共同基於詐欺之犯意，除以上開高雄
      市○○路之址設為總公司外，另在台中市○○路○段160
      之1 號B 棟22樓設立台中分公司，由王宗貞擔任阿肯迪亞
      公司董事長暨總攬公司之全部業務，林憶慧、薛仁泉、呂
      泓陞、張志偉、李建華、韓濟國、林清發、程樹華、陳海
      冰等9 人則分別擔任阿肯迪亞公司副總暨負責高雄總公司
      或台中分公司之業務，以假借投資未上市○○○○路商店
      、旅遊折扣、電腦軟體銷售為名，實則由該公司業務人員
      推銷、販賣該公司所推出之內容與價值甚不相當之各種方
      案等方式以吸收資金，且為營造公司規模龐大、前景看好
      之假象，除在各火車站、飛機場等地設立服務據點外，並
      於公司內部設立客服部、研發部、資訊室、業務部等部門
      ，由業務部負責招攬客戶加入公司推出之上開方案，客服
      部則負責於客戶發覺有異時，以推稱係業務員個人行為或
      非由該部門負責退款等事由搪塞使客戶求助無門等方式，
      引誘投資者購買該公司所推出之各方案，之後因阿肯迪亞
      公司之消費糾紛日起，王宗貞等人為免上開犯行遭檢警查
      緝，並為繼續遂行其吸金斂財之詐欺犯行，分別於92年7
      月31日、93年5 月27日成立捷達數位資訊服務股份有限公
      司（下稱捷達公司）、利鼎捷達數位科技股份有限公司（
      下稱利鼎捷達公司，後於94年6 月21日更名為天資數位科
      技股份有限公司，下稱天資公司），以相同之招攬方式，
      無止境吸收龐大資金以為斂財。
（二）而被告甲○○、乙○○2 人均為上開公司之業務員，明知
      公司之營收狀況不佳，且所推銷之產品、服務與專案金額
      均顯不相當，竟仍與王宗貞、林憶慧、朱月麗、薛仁泉等
      人共同詐欺之犯意，以上開所示各種手法，使原告陷於錯
      誤，而於93年11月14日交付金錢32萬元購買利鼎捷達公司
      之神采飛揚專案；復因原告無資力購買專案，被告乙○○
      便鼓吹原告分別向台東企銀、陽信銀行各貸款40萬、20萬
      、30萬共計90萬元，嗣被告乙○○再以將上開貸款整合至
      原告臺灣銀行帳戶後，再一起寄給原告為藉口，騙取原告
      交付上開帳戶，並伺機將上開款項中扣除購買專案32萬元
      部分之其餘款項提領一空，嗣後被告甲○○雖退還原告13
      萬2 千元，惟原告仍因受詐騙致有損害。嗣因部分投資人
      查覺上開經營手法有異，經檢警偵辦而查獲被告等人之共
      同詐欺。被告等人業經法院認其等確有共同詐欺行為而判
      處有期徒刑在案，自應對原告負連帶損害賠償責任。爰依
      侵權行為之法律關係提起本訴等語。並聲明：被告應連帶
      給付原告768,000 元，及均自98年5 月12日起至清償日止
      ，按年息百分之五計算之利息；並願供擔保，請求宣告假
      執行。
二、被告2 人均未於言詞辯論期日到庭，惟以書狀表示本件之刑
    事案件正上訴中，尚未確定，而被告甲○○與原告互不相識
    ，被告乙○○與原告僅有一面之緣，並無交情，均不可能會
    對原告發生侵權行為等語，資為抗辯。並均聲明：駁回原告
    之訴。
三、本件爭執事項：
    被告是否有原告所主張之詐欺侵權行為？若被告應負侵權行
    為賠償責任時，原告所得請求之金額為何？
四、被告是否有原告所主張之詐欺侵權行為？
（一）按，「因故意或過失，不法侵害他人之權利者，負損害賠
      償責任。故意以背於善良風俗之方法，加損害於他人者亦
      同。」；「數人共同不法侵害他人之權利者，連帶負損害
      賠償責任﹔不能知其中孰為加害人者，亦同。」，民法第
      184 條第1項及第185條第1項定有明文。次按，「... 。
      又所謂共同侵權行為，係指數人共同不法對於同一之損害
      ，與以條件或原因之行為。加害人於共同侵害權利之目的
      範圍內，各自分擔實行行為之一部，而互相利用他人之行
      為，以達其目的者，仍不失為共同侵權行為人，而應對於
      全部所發生之結果，連帶負損害賠償責任。」；「按民事
      上共同侵權行為與刑事上之共同正犯，其構成要件並不完
      全相同，數人因故意不法侵害他人之權利，苟各行為人之
      行為，均為其所生損害之共同原因，即所謂行為關連共同
      , 亦足成立共同侵權行為。」，有最高法院78年度台上字
      第2479號及81年度台上字第91號判決之要旨可參。
（二）被告雖以上開言詞抗辯，惟：
  １、原告主張之上開事實，業據原告提出存摺影本、本院刑事
      庭95年度易字第1604號刑事判決等為證，並經本院調取本
      院95年度易字第1604號該案卷宗等核閱屬實。
  ２、查：
（１）阿肯迪亞公司於89年8 月9 日，在高雄市○○區○○路38
      號28樓設立登記，除以上開高雄市○○路之址設為總公司
      外，另在台中市○○路○段160 之1 號B 棟22樓設立台中
      分公司，由王宗貞擔任阿肯迪亞公司董事長暨總攬公司之
      全部業務，林憶慧、薛仁泉、呂泓陞、張志偉、李建華、
      韓濟國、林清發、程樹華、陳海冰等9 人則分別擔任阿肯
      迪亞公司副總暨負責高雄總公司或台中分公司之業務，嗣
      於92年7 月31日、93年5 月27日又再成立捷達公司、利鼎
      捷達公司，並分別以吳清華、朱月麗為負責人，然實際負
      責人仍為王宗貞，嗣阿肯迪亞公司成立後即對外廣泛招募
      、應徵包括被告甲○○、乙○○等之業務人員施以訓練，
      以對外推銷、販售公司之各專案，足認阿肯迪亞等公司係
      一自始即無永續經營之意，不斷以公司遠景良好，即將上
      市、上櫃，投資後拋售股票即可回本等大餅作為吸金之幌
      子，以遂行詐欺犯行之公司，並致原告陷於錯誤等詐欺事
      實，業經上開刑事案件認定屬實並判處被告等人罪刑在案
      ，並有上開刑事案件中之相關證物在卷可稽，足認屬實。
（２）而被告甲○○自89年起，被告乙○○自90年7 月起即在阿
      肯迪亞公司任職之事實，均據被告甲○○、乙○○刑事案
      件警詢時供承在卷；而其後被告甲○○、乙○○拉攏原告
      購買專案；貸款等亦據原告證述甚詳；又阿肯迪亞等公司
      既無其他具體製造或營業行為以賺取利潤，且將所吸收之
      資金去其大半而發放予公司之業務人員及主管，並以後金
      養前金方式支撐場面，顯見無永續經營使股東獲利之意等
      情，業如前述，然被告甲○○、乙○○猶傳達公司獲利良
      好且前景看好，投資後可分紅、配股，待上市、上櫃後拋
      售股票即可回本等不實訊息，使原告陷於錯誤，而向銀行
      申貸購買專案。從而，本件被告甲○○、乙○○既明知公
      司經營狀況不佳，亦知原告購買專案之金額，竟以不實訊
      息告知原告，並鼓吹原告超額申貸與專案金額顯不相當之
      貸款，再以升級專案或加購專案之方式，將原告之貸款先
      行挪用，被告2 人所為，當屬詐騙無疑。
  ３、綜上，被告2 人所辯，不足採信，原告主張遭被告詐欺，
      足堪認定。依上開法條及最高法院判決之說明，被告2 人
      自應負共同侵權行為人之賠償責任。
五、若被告應負侵權行為賠償責任時，原告所得請求之金額為何
    ？
（一）按，「因故意或過失，不法侵害他人之權利者，負損害賠
      償責任。故意以背於善良風俗之方法，加損害於他人者亦
      同。」；「數人共同不法侵害他人之權利者，連帶負損害
      賠償責任﹔不能知其中孰為加害人者，亦同。」，民法第
      184 條第1項及第185條第1項定有明文，業見上述。
（二）查原告受被告詐欺向銀行貸款共90萬元，其中32萬元購買
      神采飛揚專案，剩款58萬元經被告提領，嗣後被告甲○○
      退還原告13萬2 千元，原告實際遭詐騙損失金額為768,00
      0 元，業見上述，足認屬實。
（三）從而，原告依侵權行為之法律關係，請求被告連帶給付原
      告768,000 元，及均自98年5 月12日起至清償日止，按年
      息百分之五計算之利息，為有理由，應予准許。
六、原告陳明願供擔保，聲請宣告假執行，經核並無不合，爰酌
    定相當之擔保金額併予宣告之。
七、訴訟費用負擔之依據：民事訴訟法第85條第2項。
中    華    民    國    98    年    7     月    29    日
                  民事鳳山分庭法  官    林意芳
上為正本係照原本作成。
如對本判決上訴，須於判決送達後20日內向本院提出上訴狀。
中    華    民    國    98    年    8     月     4    日
                              書記官    陸艷娣


司法院資訊處製作；財團法人民間司法改革基金會備份。
